臺灣士林地方法院交通事件裁定　　　　　　　　　　九十三年度交聲字第六六八號
　　原處分機關　交通部公路總局台北區監理所基隆監理站
　　異議人即
　　受處分人　　甲○○
右列受處分人即異議人因違反道路交通管理處罰條例案件，對於交通部公路總局台北
區監理所九十三年五月二十五日所為之北監自裁字第裁四０─ＡＢＺ００三七一０處
分（原處分案號：台北市政府警察局舉發違反道路交通管理事件通知單北市警交大字
第ＡＢＺ００三七一０號），聲明異議，本院裁定如左：
    主  文
原處分撤銷。
甲○○不罰。
    理  由
一、按汽車號牌懸掛位置，除原設有固定位置外，每車兩面，應正面懸掛於車輛前後
    端之明顯適當位置，道路交通安全規則第十一條第一項第一款定有明文。又汽車
    已領有號牌而未懸掛或不依指定位置懸掛者，處汽車所有人新台幣（下同）三千
    六百元以上一萬零八百元以下罰鍰，並禁止其行駛，且吊銷其號牌，道路交通管
    理處罰條例第十二條第一項第七款、第二項分別定有明文。次按，本條例關於車
    輛所有人之處罰，如應歸責車輛駕駛人者，處罰車輛駕駛人，同條例第八十五條
    第二項亦有明文。是則，道路交通管理處罰條例所欲處罰之違規對象，無論係汽
    車駕駛人或汽車所有人，均以「可歸責」為前提要件，並不以法律規定某違反行
    政義務行為受處罰者為汽車駕駛人或汽車所有人，即當然視為應加非難之對象，
    仍應探究其是否係可歸責之違規行為人。
二、原處分意旨略以：本件異議人即受處分人甲○○所有之車牌號碼九Ｅ─三七０七
    號自用小客車於民國九十二年三月二十九日晚上八時三十分，在中坡南八十號經
    警攔停舉發「未懸掛號牌（後牌）立即令其更正」違規，為警製單舉發，認其違
    反道路交通管理處罰條例第十二條第一項第七款規定，裁處罰鍰新台幣（下同）
    八千七百元，並吊銷牌照。
三、聲明異議意旨略以：異議人即受處分人因伊先生來台北寄住友人陳建昌家中，陳
    某開設車行，因車輛不夠，將伊之車輛出租給駕駛人林文章，於九十二年三月二
    十九日被警查獲並開單舉發，伊本身也是受害者，完全不知駕駛人會拆下車牌去
    犯罪，為此聲明異議云云。
四、經查，本件異議人所有之上開車號自用小客車，係由駕駛人林文章駕駛，於上揭
    時、地，因領有號牌未懸掛，經台北市政府警察局信義分局員警以駕駛人林文章
    有違反道路交通管理處罰條例第十二條第一項第七款規定之行為，製單舉發，嗣
    經交通部公路總局台北區監理所於九十三年五月二十五日裁處異議人罰鍰八千七
    百元，並吊銷牌照等情，固有台北市政府警察局北市警交大字第ＡＢＺ００三七
    一０舉發違反道路交通管理事件通知單影本及交通部公路總局台北區監理所上開
    裁決書乙份附卷可稽。惟查：本件遭舉發之車號九Ｅ─三七０七號自用小客車係
    由異議人之先生借予友人陳建昌並由其租予駕駛人林文章行駛，且遭林文章作為
    犯案工具乙節，業據受處分人於異議狀陳述明確，並有台灣台北地方法院九十二
    年度易字第一０二六號刑事判決一紙附卷可參，且觀之該刑事判決，確係認定林
    文章以其租來之車號九Ｅ─三七０七號自用小客車作為犯案工具，並將車牌拆下
    掩飾犯行，顯見受處分人甲○○辯稱：陳建昌將前揭車子出租予他人等語，堪以
    採信。另觀諸卷附舉發違反道路交通管理事件通知單已記載本件違規行為人乃「
    駕駛人林文章」，並經林文章簽名無誤，則依前開說明，本件交通違規既係因林
    文章為掩飾犯行而拆下車牌，則該違規行為自應歸責於駕駛人林文章，乃原處分
    機關於汽車駕駛人林文章未於所指定應到案日期（即九十二年四月十三日）前到
    案下，逕對車輛所有人之受處分人裁處罰鍰，於法未合。綜上所述，受處分人對
    林文章之違規行為並無可歸責之事由，依前揭說明，及訴訟上之待證事實「倘有
    懷疑，則從被告之利益作解釋」之證據法則，自應作對受處分人有利之認定，本
    件受處分人之異議為有理由，應由本院將原處分撤銷，改諭知受處分人不罰，以
    資適法。
四、據上論斷，應依道路交通案件處理辦法第二十條前段，裁定如主文。
中　　　華　　　民　　　國　　九十三　　年　　　十　　　月　　 十九 　　日
                                    臺灣士林地方法院交通法庭
                                        法　官  王  俊  雄
右正本證明與原本無異。
如不服本裁定應於送達後五日內向本院提出抗告狀。
                                        書記官  許  秋  莉
中　　　華　　　民　　　國　　九十三　　年　　　十　　　月　　 二十 　　日
